臺灣板橋地方法院交通事件裁定　　　　100年度交聲字第457號
原處分機關　交通部公路總局臺北區監理所蘆洲監理站
異　議　人
即受處分人　黃文隆
上列受處分人因違反道路交通管理處罰條例案件，對於交通部公
路總局臺北區監理所蘆洲監理站民國100 年1 月24日北監蘆字第
裁46-C00000000號所為之裁決處分（原舉發案號：新北市政府警
察局99年11月15日北縣警交大字第C00000000 號）聲明異議，本
院裁定如下：
    主  文
異議駁回。
    理  由
一、原處分意旨略以：異議人即受處分人黃文隆於民國99年11月
    15日18時42分許，騎乘車號PMV-199 號重型機車，行經新北
    市○○區○○路與中正路口時，因有「不依標誌標線號誌指
    示（未依規定兩段式左轉）」之違規行為，經新北市政府警
    察局蘆洲分局三民派出所員警以新北市政府警察局99年11月
    15日北縣警交大字第C00000000 號舉發違反道路交通管理事
    件通知單攔停舉發。嗣經原處分機關於100 年1 月24日北監
    蘆字第裁46-C00000000號裁決書，爰依道路交通管理處罰條
    例第48條第1 項第2 款及第63條第1 項第1 款（裁決書漏載
    第1 款）規定，裁處罰鍰新臺幣（下同）600 元，並記違規
    點數1 點等語。
二、聲明異議意旨略以：捷運蘆洲線於99年11月初通車，蘆洲站
    附近人車擁擠，交通號誌增設了很多，使得用路人看了眼花
    撩亂，不知所從。異議人於99年11月15日18時42分，騎機車
    載著老婆行經三民路與中正路口，當時天色昏暗，2 人看著
    交通交通號誌研究了半天，仍看不懂，亦無警察在路口指揮
    交通，故等到綠燈及對向無來車情形下，謹慎左轉至中正路
    ，路邊暗處有1 名員警即走出向其招停，其向員警陳述，因
    號誌紊亂看不懂，並非故意違規，且於開單期間，尚有數部
    機車同樣違規左轉，卻未見警察取締，其詢問員警為何不取
    締，其告稱，員警只有1 人，無法全部取締，故提起異議云
    云。
三、按機器腳踏車行駛至交岔路口，其轉彎，應依標誌或標線之
    規定行駛，道路交通安全規則第99條第2 項前段定有明文。
    次按機慢車兩段左轉標誌係用以告示左轉機器腳踏車或慢車
    駕駛人應遵照號誌指示，在號誌顯示允許直行時先行駛至右
    前方路口之左轉待轉區等待左轉，俟該方向號誌顯示允許直
    行後，再行續駛，以兩段方式完成左轉。本標誌設於實施機
    慢車兩段左轉路口附近顯明之處，並配合劃設機慢車左轉待
    轉區○○○道路交通標誌標線號誌設置規則第65條規定甚明
    。再按汽車駕駛人轉彎時，不依標誌、標線、號誌指示者，
    處新臺幣600 元以上1,800 元以下罰鍰，並記違規點數1 點
    ，道路交通管理處罰條例第48條第1 項第2 款、第63條第1
    項第1 款亦分別定有明文。
四、經查：
  (一)異議人固不否認於上開時、地有不依標誌標線號誌指示（未
    依規定兩段式左轉）之違規行為。異議人雖執前開情詞置辯
    ，惟按違反行政法上義務之行為非出於故意或過失者，不予
    處罰，行政罰法第7 條第1 項規定甚明，可知行為人雖非故
    意，但有過失者，仍應處罰。復按標誌、標線、號誌之設置
    目的，在於提供車輛駕駛人及行人有關道路路況之警告、禁
    制、指示等資訊，以便利行旅及促進交通安全，道路交通標
    誌標線號誌設置規則第2 條定有明文。是異議人既騎乘機車
    參與道路交通，自應對道路上設置之所有標誌、號誌、標線
    加以特別之注意，並確實遵守，以維自身及其他用路人之安
    全。再按道路交通標誌標線號誌設置規則第4 條規定：標誌
    、標線、號誌之設置、養護及號誌之運轉，由主管機關依其
    管轄辦理之，則本件標誌、標線於該路口之設置，乃用以將
    道路通行權指定給車輛駕駛人與行人，管制其行止及轉向之
    交通管制設施，顯有主管機關對於系爭路段依當地之實際路
    況、行車流量、交通安全之情況，而作禁制、警告、指示、
    及遵行時間之標誌、標線措施，乃屬行政機關之適法合理之
    行政裁量範圍，除有重大、明顯瑕疵或其他違法情形外，尚
    非法院所得任意指摘或變更，故交通標誌、標線之設置是否
    合理、是否便於駕駛人駕駛之問題，與本件異議人是否違法
    無涉。又本件舉發機關與繪設標線機關係不同機關，衡情並
    無故設陷阱舉發之疑。末按交通標誌、標線、號誌之指示、
    警告、標制等設置，具有公示、公信之效果，異議人為合法
    領有駕駛執照之人，其駕駛車輛自應隨時注意各路段所設立
    之標誌、標線並遵行之，不得任意質疑標誌、標線之設置而
    圖免責任，況依本件卷附現場照片所見，路面、路口標誌均
    極明顯，且各該標誌均未受他物遮蔽，駕駛人行經上開路段
    時只要稍加注意，即得見之，至為明顯，抑且，駕駛人駕駛
    車輛，本應隨時注意道路上設置之所有標誌，業如前述，是
    異議人沿三民路往三重方向行駛，途經該路段與中正路口，
    左右兩側均設有明顯指示前方路口（即中正路口）機車須兩
    段式左轉之標誌，異議人自難諉為不知。從而，異議人騎乘
    機車行經上開路段欲左轉時，本應注意沿途及交岔路口之標
    誌得否直接左轉，並依標誌行駛，其未注意該處設置有機車
    須兩段式左轉之標誌而直接左轉，顯未盡注意義務，縱非故
    意，亦有過失，仍不能解免其違規之責任。是以，本件異議
    人既確有不依標誌標線號誌指示（未依規定兩段式左轉）之
    行為，其違規之事實甚明，異議人空言指摘該等路段標誌設
    置不當云云，並無足採。
  (二)此外，行政機關在道路設置標誌、標線或號誌等措施後，是
    否需預留一段時間的「宣導期」，係屬行政機關行政裁量權
    行使之範圍，「宣導期」係為向民眾加強宣導交通規則之措
    施，並不影響已設置之標誌、標線或號誌之法律效果，無論
    本件相關單位於舉發違規前有無加強宣導，均無礙於異議人
    騎乘機車於該交岔路口有未依規定違規左轉之認定。
  (三)另異議人雖辯稱：當時亦有其他車輛同樣違規左轉云云。惟
    按行政行為，非有正當理由，不得為差別待遇，行政程式法
    第6 條定有明文，此即行政法上之平等原則。基於事理本質
    ，相同事件固應為相同之處理，不得任意為差別之待遇，然
    遵循法令規範係為每一國民所應擔負之責任，尚不得以他人
    違規行為並未被取締，即執此為自己同可不遵守規定之適法
    理由，否則即為曲解平等原則之真義。簡言之，人民不得主
    張不法之平等。倘行政機關怠於行使權限，致人民因個案違
    法狀態未排除而獲得利益時，該利益並非法律所應保護之利
    益，故其他人民不得要求行政機關比照該違法案例而授予利
    益。職是，異議人前開所述縱認屬實，惟其屬行政機關之公
    權力是否有及時取締違規之情事，實無法據為受處分人免責
    之依據，故異議人上開辯解，顯不足採。
五、綜上所述，異議人確有在前述時、地騎乘機車未依標誌指示
    兩段式左轉之違規行為甚明。據此，原處分機關依道路交通
    管理處罰條例第48條第1 項第2 款、第63條第1 項第1 款，
    裁處異議人罰鍰600 元，並記違規點數1 點，並無違誤或不
    當，從而，本件聲明異議為無理由，應予駁回。
據上論斷，應依道路交通管理處罰條例第87條第2 項，道路交通
事件處理辦法第18條，裁定如主文。
中    華    民    國   100    年    3     月    29    日
                        交通法庭  法  官  傅明華
上列正本證明與原本無異。
如不服本裁定應於送達後5日內向本院提出抗告狀。（須附繕本
）。
                                  書記官  蔡一如
中    華    民    國   100    年    3     月    30    日